【裁判字號】    97,上訴,2939
【裁判日期】    980107
【裁判案由】    違反毒品危害防制條例
【裁判全文】
臺灣高等法院臺中分院刑事判決        97年度上訴字第2939號
上  訴  人
即  被  告  乙○○
上列上訴人因違反毒品危害防制條例案件，不服臺灣臺中地方法
院97年度訴字第3574號，中華民國97年10月20日第一審判決（起
訴案號：臺灣臺中地方法院檢察署97年度毒偵字第4301、4337號
），提起上訴，本院判決如下：
    主    文
上訴駁回。
    犯罪事實
一、乙○○前因施用毒品案件，經臺灣臺中地方法院裁定送觀察
    、勒戒，因有繼續施用毒品傾向，續裁定送強制戒治後，於
    民國93年 9月13日執行完畢釋放，並由臺灣臺中地方法院檢
    察署檢察官以 93年度戒毒偵字第291號為不起訴處分確定。
    乙○○另因販賣、施用毒品、施用化學合成麻醉藥品案件，
    由本院分別判處有期徒刑8年、2年、6月，應執行有期徒刑9
    年確定，經發監執行後，於84年 5月23日假釋出獄付保護管
    束；復於假釋期間，因施用毒品、化學合成麻醉藥品案件，
    經本院判處有期徒刑 3年4月、3月，應執行有期徒刑3年6月
    確定；另因施用毒品案件，經臺灣臺中地方法院判處有期徒
    刑3年1月確定，且撤銷前揭假釋，接續執行殘刑5年8日，於
    91年11月12日再次假釋出監付保護管束；惟乙○○再於假釋
    期間，因施用毒品犯行，經送如前所述之觀察、勒戒並強制
    戒治，且撤銷假釋，旋於戒治期滿後接續入監執行殘刑6年2
    月4日，嗣經減刑，於96年8月 1日執行完畢。不料乙○○仍
    不知悔改，於上開強制戒治執行完畢釋放後，5 年內復基於
    施用第一級毒品之犯意，於97年 6月28日20時許及97年7月7
    日上午10時許，分別在台中市○○路某友人住處及台中縣太
    平市「一江橋」下，將海洛因加水稀釋，再以針筒注射之方
    式，施用第一級毒品海洛因各1次。嗣於97年6月28日21時10
    分許及97年7月9日上午11時30分許，為警分別在台中市○○
    路與進化路口及台中縣太平市○○路24巷口為警盤查，發現
    乙○○有施用毒品前科或手臂有明顯之注射針孔，乙○○因
    而坦承施用海洛因並經採尿送驗均呈嗎啡陽性反應，因而查
    悉上情。
二、案經臺中市警察局第二分局及臺中縣警察局太平分局報告臺
    灣臺中地方法院檢察署檢察官偵查起訴。
    理    由
一、上開犯罪事實，業據上訴人即被告乙○○於警詢、偵查、原
    審及本院均坦承不諱，並有中山醫學大學附設醫院尿液檢驗
    報告 2紙在卷可稽，足認被告之自白確與事實相符，堪以採
    信。又被告曾因施用毒品案件，經臺灣臺中地方法院裁定送
    強制戒治，於93年 9月13日執行完畢釋放，並由臺灣臺中地
    方法院檢察署檢察官以 93年度戒毒偵字第291號為不起訴處
    分確定等情，有臺灣高等法院被告前案紀錄表在卷可憑，其
    於強制戒治執行完畢釋放後，5 年內再犯本件施用第一級毒
    品罪，依毒品危害防治條例第23條第 2項規定，自應依法訴
    追。是被告上開施用第一級毒品海洛因 2次之犯罪事證明確
    ，其犯行洵堪認定，應依法論罪科刑。
二、查海洛因係毒品危害防制條例第2條第2項第 1款所規定之第
    一級毒品，不得非法持有、施用。被告於強制戒治執行完畢
    釋放後，5年內再行施用第一級毒品海洛因2次之行為，均係
    犯毒品危害防制條例第10條第 1項之施用第一級毒品罪。被
    告為供施用而持有毒品海洛因之低度行為，皆為施用之高度
    行為所吸收，均不另論罪。被告曾因販賣、施用毒品、施用
    化學合成麻醉藥品案件，由本院分別判處有期徒刑8年、2年
    、6月，應執行有期徒刑9年確定，經發監執行後，於84年 5
    月23日假釋出獄付保護管束；復於假釋期間，因施用毒品、
    化學合成麻醉藥品案件，經本院判處有期徒刑 3年4月、3月
    ，應執行有期徒刑3年6月確定；再因施用毒品案件，經臺灣
    臺中地方法院判處有期徒刑3年1月確定，且撤銷前揭假釋，
    接續執行殘刑5年8日，於91年11月12日再次假釋出監付保護
    管束；惟於假釋期間，再因施用毒品犯行，經送如前所述之
    觀察、勒戒並強制戒治，且撤銷假釋，旋於戒治期滿後接續
    入監執行殘刑6年2月4日，嗣經減刑，於96年8月 1日執行完
    畢等情，亦有臺灣高等法院被告前案紀錄表在卷可按，則被
    告於有期徒刑執行完畢後，5 年內故意再犯本案均屬有期徒
    刑以上之罪，皆為累犯，應各依刑法第47條第 1項之規定加
    重其刑。
三、原審以被告之罪證明確，適用毒品危害防制條例第10條第 1
    項、刑法第11條、第47條第1項、第51條第5款等規定，並審
    酌被告犯罪之一切情狀，分別量處有期徒刑7月、8月，定應
    執行刑為有期徒刑 1年，核其認事用法均無違誤，量刑亦稱
    妥適。被告上訴意旨認其係自首，應予減刑云云，惟刑法第
    62條業已將自首之規定修正為得減輕其刑，其修法理由為：
    「自首之動機不一而足，有出於內心悔悟者，有由於情勢所
    迫者，亦有基於預期邀獲必減之寬典者。對於自首者，依現
    行規定一律必減其刑，不僅難於獲致公平，且有使犯人恃以
    犯罪之虞。在過失犯罪，行為人為獲減刑判決，急往自首，
    而坐令損害擴展之情形，亦偶有所見。是必減主義，在實務
    上難以因應各種不同動機之自首案例。惟得減主義，既可委
    由裁判者視具體情況決定減輕其刑與否，運用上較富彈性，
    真誠悔悟者可得減刑自新之機，而狡黠陰暴之徒亦無所遁飾
    ，可符公平之旨，宜予採用」。本件被告於97年 6月28日21
    時10分許及97年7月9日上午11時30分許，在路口為警盤查，
    發現其有施用毒品前科或手臂有明顯之注射針孔，被告因而
    坦承施用海洛因並同意採尿送驗等情，業據被告陳明在卷（
    見本院卷第34頁），則被告縱可認係自首，亦係迫於情勢，
    始坦白犯行，非屬真誠悔悟，原審未依自首之規定，予以減
    刑，尚無不合。是被告上訴意旨指摘原判決不當，為無理由
    ，應予駁回。
四、據上論斷，應依刑事訴訟法第368條，判決如主文。
本案經檢察官甲○○到庭執行職務。
中    華    民    國    98    年    1     月    7     日
            刑事第六庭    審判長法  官  邱  顯  祥
                                法  官  林  靜  芬
                                法  官  張  恩  賜
以上正本證明與原本無異。
如不服本判決應於收受本判決後10日內向本院提出上訴書狀，其
未敘述上訴理由者，並得於提起上訴後10日內向本院補提理由書
狀（均須按他造當事人之人數附繕本）「切勿逕送上級法院」。
                                書記官  陳  如  慧
中    華    民    國    98    年    1     月    7     日
附錄論罪科刑法條
毒品危害防制條例第10條第1項：
施用第一級毒品者，處六月以上五年以下有期徒刑。


司法院資訊處製作；財團法人民間司法改革基金會備份。
